臺灣士林地方法院刑事判決　　　　　　　　94年度訴字第24號
公　訴　人　臺灣士林地方法院檢察署檢察官
被　　　告　戊○○
選任辯護人　乙○○律師
　　　　　　丁○○律師
　　　　　　丙○○律師
上列被告因傷害致死案件，經檢察官提起公訴（93年度偵字第63
18號），本院判決如下：
    主  文
戊○○因過失致人於死，處有期徒刑陸月，如易科罰金，以佰
元折算壹日。緩刑貳年。
    事  實
一、戊○○於民國93年7 月1 日晚上駕駛車號DU-8001 號自小客
    車返家，於同日19時50分許，在臺北市內湖區○○○道民權
    大橋下等待紅燈時，遭後方由朱金水所駕駛搭載己○○之車
    號CM-2490 號自小貨車追撞。雙方下車協商賠償問題，並達
    成協議和解，由朱金水賠償戊○○新台幣（以下同）5,000
    元後，戊○○駕DU-8001 號自小客車先行離開，而CM-2490
    號自小貨車則改由己○○駕駛。己○○因認戊○○之車輛並
    無損傷，就賠償心生不滿，遂駕車沿臺北市內湖區○○○道
    1 段平面車道由北向南一路追逐戊○○，欲將戊○○攔下理
    論。嗣果於通過堤頂大道1 段與堤外便道之岔路口後，超越
    戊○○，並變換至內側車道，擋住戊○○去路，迫使停車（
    己○○涉犯強制罪部分，未據起訴）。己○○與朱金水隨即
    下車，己○○走到戊○○駕駛座旁，要求戊○○下車。朱金
    水則走至戊○○車右前方，以其雙手撐在該車之右前引擎蓋
    上面。而因己○○之言語越來越激烈，戊○○見狀不願下車
    ，並想要趕緊離開現場，遂倒車退後，並立即往右轉出向前
    行駛。惟於戊○○倒車之時，朱金水因酒後血液中酒精濃度
    高達0.309%(W/V) ，已達深度酩酊醉意，其雙手因戊○○倒
    車失去支撐，導致人則失去重心仰倒跌落地面。戊○○本應
    注意慮及朱金水原先係站立在其車右前方，並應注意朱金水
    在其倒車後之動向及位置，以防免倒車後向右轉出前行時所
    可能衍生之危險發生。且依當時狀況，戊○○並無不能注意
    之情形。其竟疏未注意，致無法發覺朱金水已跌落地面之車
    前狀況，仍先向右轉出，並向前行駛，導致其所駕駛之自小
    客車左側底盤通過並擠壓仰躺地面之朱金水，造成朱金水全
    身胸廓之胸、肋骨及肺臟挫裂、腹部之肝臟挫裂等多部位、
    多器官挫傷、頭顱骨碎裂。戊○○發覺有異，即停車並撥打
    行動電話報警，待警方前來處理自首而接受裁判。惟朱金水
    經送醫救治，仍因中樞神經休克與多器官衰竭不治死亡。
二、案經甲○○訴由臺北市政府警察局內湖分局報告臺灣士林地
    方法院檢察署檢察官偵查起訴。
    理  由
一、上揭犯罪事實，業據被告於警詢、偵查及本院訊問時坦承不
    諱，核與己○○於偵查及本院審理所述：93年7 月1 日朱金
    水駕駛CM-2490 號車子載伊，在一處紅綠燈，朱金水剎車沒
    煞住，追撞到被告的車後方，原先被告要求賠錢，伊則要求
    去自己認識的保養廠修復，…但被告說要去原廠修復，否則
    要賠5,000 元。後來朱金水說沒關係，雙方就以5,000 元和
    解，…被告先走，伊覺得不合理，因為只是撞到被告的保險
    桿，被告的車子沒有壞，…伊覺得被告是在敲詐，…後來換
    伊開車，…去追被告，在麥帥大橋附近追到，朱金水下車撐
    在被告車前引擎蓋上，…朱金水從被告車子滑落，被告車子
    從朱金水身上開過…朱金水的鞋子掉落在路上，被告就打電
    話報警，警察來時被告還在現場等情節大致相符（見臺灣士
    林地方法院檢察署93年度偵字第6318號卷【以下簡稱偵卷】
    第7-9 頁、本院卷第54-70 頁）。且依臺北市○○○○○道
    路交通事故現場圖1 份（見偵卷第44頁）及事故照片9 張（
    見偵卷第45-49 頁）、法務部法醫研究所鑑定書1 份（見臺
    灣士林地方法院檢察署93年度相字第385 號卷【以下簡稱相
    卷】第128-138 頁）、車輛勘查報告1 份（見偵卷第129-13
    9 頁）、內湖分局轄內朱金水命案車輛勘查照片1 本（見偵
    卷第151- 245頁）等相關證物及紀錄，顯示朱金水全身之傷
    勢，係正面遭車輛底盤擠壓所造成，但其雙腳並無骨折或其
    他遭車輛保險桿撞擊之傷勢痕跡，其穿著之鞋子在事發後則
    遺留在該路段之外側車道距車道中心白色虛線0.4 公尺處。
    另被告所駕車輛之左側底盤則留有明顯之磨擦跡證。由前開
    跡證顯示之事實，可知被告是在朱金水滑落地面正面朝上之
    情形下，以其車輛之左側底盤通過朱金水之正面，並無撞倒
    朱金水之情事。而由證人己○○前開證述，可知己○○對於
    賠償被告5,000 元之事，確實心生不滿。己○○駕車從後追
    趕被告，其目的無非欲找被告理論。己○○既急欲找被告理
    論，其追到被告後，衡情應會採取變換車道至被告車前減慢
    速度，以迫使被告停車之舉動。再參酌被告為行動不方便之
    人，己○○才與被告洽談和解，己○○就此亦知之甚詳。故
    己○○追到被告後下車找被告理論，即與事理不相違背。據
    此，被告供稱：伊走港墘路左轉堤頂大道，過了2 個紅綠燈
    後，車子在堤頂大道遭朱金水追撞，朱金水賠償伊5,000 元
    後離開。己○○因不滿駕車自後追趕，將車輛停在伊前方，
    並下車走至伊駕駛座旁，朱金水則站在伊車右前方，以雙手
    撐在引擎蓋上。伊因覺得己○○言行暴戾，心中感到恐懼，
    而CM-2490 號車又阻擋其去路，故將車向後倒，再向右轉出
    直行而去。但伊忽略朱金水，往前開2 、3 秒鐘才感覺有壓
    到朱金水等語，即與常情相合，並與前開各項證據所顯示之
    事實互核一致，堪信其供述為真。證人己○○雖於偵查中及
    本院審理時就部分事實為不同之證述，惟查：
  (一)證人己○○於偵查中證稱：被告於和解後先行離開，伊自後
    追趕被告，超越後，被告又追上來超越伊，切換到伊車前云
    云。卻於本院審理時改證稱：伊先駕車離開，被告自後追趕
    伊云云。其此部分證詞就和解後，究竟誰先行離開1 節，前
    後矛盾相當明顯，足見其證詞並非可以全然盡信。
  (二)朱金水當時已呈酒後酩酊狀態，此見法務部法醫研究所鑑定
    書之鑑定內容即明（見相卷第136 頁），據此朱金水應無法
    在車輛行走之狀況下，開門下車，並保持平衡狀態。惟證人
    己○○竟於偵查及本院審理時證稱：伊追到與被告後，與被
    告並行，速度減至與行人一樣慢，車子尚未完全停止，朱金
    水即自行下車云云，其此部分之證詞實屬匪夷所思，毫無可
    採。
  (三)朱金水遭被告以車輛左側底盤擠壓過後，其鞋子脫落，遺留
    在外側車道距離車道之白色虛線0.4 公尺處，已如前述。由
    此可見，被告係仰倒在外側車道距白色虛線0.4 公尺處附近
    遭被告左側底盤壓過。據此，倘被告車輛原本果真是行駛在
    外側車道，則朱金水在己○○追到被告下車時，應係站立在
    被告車左前方始為合理。詎證人己○○竟於本院審理時證稱
    ：被告行駛外側車道，伊行駛內側車道與之併行，朱金水下
    車後，伊仍未停車，繼續與被告併行。朱金水下車後，從被
    告車尾繞過，站在被告車之右前側方，被告仍未停車一直往
    前開壓過朱金水云云，並繪製現場情形圖1 份附卷供參（見
    本院卷第83頁）。己○○前開所述，與現場遺留之跡證所顯
    示之狀況可謂完全不合，其說詞又無法自圓其說，至為顯然
    ，足證己○○此部分之證述與事實不符，無法採信。
  (四)己○○於本院審理時證稱：朱金水下車時，伊並未下車，繼
    續開車與被告並行，被告輾過朱金水後車子沒有停，繼續開
    ，但是開很慢，伊因與被告並行，車子很慢，所以可以看到
    被告在打電話叫救護車云云（本院卷第56-58 頁）。然查事
    發當時為夜間，證人如未下車，何能看到被告撥打電話？證
    人如未下車，亦難獲知被告係打電話找救護車。足見己○○
    證述自己並未下車1 節，與常情不符，不能採信。
  (五)朱金水遭被告車輛左側底盤壓過後，救護人員前來救護時，
    朱金水係坐於車道上，由己○○攙扶上半身，腳部朝向道路
    邊緣等情，業經證人即當天實施救護之張經緯於警詢時證述
    明確（此部分為審判外之陳述，經公訴人列為證據，惟被告
    不爭執其證據能力，更同意採為證據，見起訴書證據併所犯
    法條欄及本院卷第72-73 頁）。證人己○○卻於本院審理時
    證稱：朱金水頭的方向跟自小客車的行進方向相同，伊只有
    把朱金水的頭扶起來，沒有移動被害人的身體，朱金水倒地
    時腳的位置跟救護車來時腳的位置相同，都沒有動云云。又
    依案發當天之現場照片所示（見相卷第98-100頁），無論CM
    -2490 號車或DU-8001 號車，車上均有明顯淋過雨之水漬痕
    跡，證人己○○竟能昧此事實，於本院審理時證稱：當天並
    沒有下雨云云。另本案之道路交通事故現場圖，其上確經證
    人己○○簽名確認，有前開現場圖1 份附卷可證，甚為明確
    。其竟於本院審理時支吾其詞，先稱其沒印象在其上簽名，
    嗣又陳稱當天很暗，警察叫伊簽名，伊沒看圖云云（見本院
    卷第60-61 頁）。凡此種種，均足見其證詞，就可能涉及自
    己之過錯部分，有刻意避重就輕之情事，其所為前開證詞，
    應屬證明力低落，不宜採信。
  (六)綜上，證人己○○之證述與前揭本院認定之犯罪事實歧異部
    分，或係違背常情及經驗法則，或係與現場遺留之跡證不相
    符合，故其該部分之證詞，尚無法動搖本院對於前揭犯罪事
    實之認定。
二、被告遭己○○阻擋其去路後，朱金水站立於被告車右前方，
    並將雙手撐於引擎蓋上，而朱金水當時已呈酩酊狀態，對於
    被告突然倒車，當屬無法即時反應，其遇此情形，失去重心
    ，滑落仰倒車道，即屬當然之結果。而參酌朱金水經相驗及
    解剖之結果，其從足底以上至與被告車輛保險桿同高處（23
    公分高，見偵卷第133 頁），並無遭車輛撞擊之外傷（見相
    卷第87-94 頁之驗斷書、相卷第128-138 頁之法務部法醫研
    究所鑑定書），更足證朱金水係滑落車道後，遭被告之車輛
    左側底盤壓過。而本案事發時為夜間8 時左右，被告駕駛座
    外有己○○對其形成壓力。而被告倒車時，又難免將視線移
    往車之後方。朱金水則在被告倒車時滑落地面。衡情被告對
    於朱金水已滑落車道1 節，雖有義務注意，但非必然確實有
    所認知。況朱金水與被告發生兩車追撞後，和解時主動同意
    賠償被告5,000 元，相較於己○○，朱金水對被告而言乃屬
    相對友善。被告應不至於在明知朱金水已跌落地面之情況下
    ，猶仍不顧一切將其輾過。據此，本院自難認定被告明知朱
    金水已滑落地面而猶仍決意輾過，亦難認定被告對於倘若造
    成朱金水受傷，並不違背其本意。再參酌被告於壓過朱金水
    後，並無逕行逃逸之情事，更難認定被告係基於傷害朱金水
    之犯意，而決意將其輾過。然而，被告就朱金水原先站立在
    其車前，並將雙手撐在引擎蓋上1 節，已先有認知，此歷經
    被告於警詢、偵訊及本院訊問時供承在卷。被告既欲先倒車
    ，以利向右轉出，再往前直行離開，其於倒車之時，即有注
    意朱金水之動向及位置之義務，更有注意自己倒車行為是否
    會造成朱金水滑落地面，而陷於危險之義務。否則其倒車後
    向右轉出直行時，即難確實掌握車前狀況，更無法防免危險
    之發生。而依當時之情節，被告並無不能注意朱金水動向位
    置之情形，其竟疏未注意及朱金水已因其倒車而跌落地面，
    即率爾在倒車後向右轉出，並逕向前直行，致車輛底盤左側
    壓過朱金水。被告倒車後向右轉出並向前直行之行為，雖難
    認有何傷害或殺人之故意及未必故意，但其行為具有過失，
    則甚為明確。
三、朱金水遭被告所駕車輛之底盤磨擦擠壓，經送醫後，因中樞
    神經休克與多器官衰竭，最後不治死亡，此有臺北市政府消
    防局救護紀錄表影本1 紙（見相卷第80頁）、三軍總醫院急
    診病歷資料1 份（見相卷第74-79 、81-85）、 相驗照片27
    張（見相卷第103-116 頁）、解剖照片19張（見相卷第117-
    126 頁）、相驗筆錄（見第49-50 頁）、臺灣士林地方法院
    檢察署相驗屍體證明書（見相卷第65頁）、驗斷書（見相卷
    第87-94 頁）各1 份附卷可稽，可證朱金水確因被告前開過
    失行為，而發生死亡之結果。被告之過失行為與朱金水之死
    亡，有相當之因果關係，足堪認定。
四、綜上所述，本件事證明確，被告犯行，堪予認定，應依法論
    科。
五、核被告所為，係犯刑法第276 條第1 項之過失致死罪。公訴
    人起訴雖認被告具有傷害之故意或未必故意，因認被告所為
    係涉犯刑法第277 條第2 項前段之傷害致死罪。惟公訴人起
    訴所認定之犯罪事實，與本院前揭所認定之犯罪事實，基礎
    之社會事實並無不同，本院爰依法變更公訴人起訴之法條。
    而被告於肇事後，即於93年7 月1 日19時57分左右先以0000
    000000號行動電話撥打110 報案，此有臺北市政府警察局勤
    務指揮中心受理各類案件記錄單1 張（見偵卷第19頁）及00
    00000000號行動電話通聯紀錄1 張（見偵卷第99頁）附卷可
    證，堪信為真實。被告於肇事後主動撥打電話報警，並於警
    員到場處理時自首而接受裁判，應依刑法第62條前段之規定
    減輕其刑。茲審酌被告為肢體障礙之人，且查無前科，素行
    尚稱良好，其犯罪時所受之刺激、違反注意義務之程度、犯
    罪後坦承過失致人於死之犯行、並已與被害人達成和解等一
    切情狀，量處如主文所示之刑，並諭知易科罰金之折算標準
    。又被告未曾受有期徒刑以上刑之宣告，此有臺灣高等法院
    被告全國前案紀錄表1 份附卷可證，其因一時失慮，誤觸刑
    章，事後並已與被害人之家屬達成和解，和解內容並提及朱
    金水之家屬不願再為追究，此有和解書1 份附卷可證（見偵
    卷第252 頁），並經告訴人甲○○於本院審理時到庭陳稱：
    其確有與被告達成和解，對本件已無意見等語。被告經此偵
    審程序，應已知所警惕，而無再犯之虞，爰依法為緩刑2 年
    之宣告，以啟自新。
據上論斷，應依刑事訴訟法第300 條、第299 條第1 項前段、刑
法第276 條第1 項、第62條前段、第41條第1 項前段、第74條第
1 款，罰金罰鍰提高標準條例第1 條前段、第2 條，判決如主文
。
本案經檢察官張惠菁到庭執行職務。
中　　華　　民　　國　　94　　年　　5 　　月　　18　　日
                  刑事第三庭審判長法  官  李正紀
                                  法  官  王俊雄
                                  法  官  周群翔
以上正本經證明與原本無異。
如不服本判決，應於判決送達後10日內，向本院提出上訴狀。
                                  書記官  劉育君
中　　華　　民　　國　　94　　年　　5 　　月　　20　　日
附錄本案論罪科刑法條全文：
刑法第276條第1項
因過失致人於死者，處2 年以下有期徒刑、拘役或2,000 元以下
罰金。
